臺灣彰化地方法院刑事判決
110年度交易字第1號
公  訴  人  臺灣彰化地方檢察署檢察官 
被      告  陳一誠


選任辯護人  洪錫爵律師
上列被告因過失傷害案件，經檢察官提起公訴（109年度調偵字
第180號），本院判決如下：
    主   文
陳一誠汽車駕駛人行經行人穿越道不依規定讓行人優先通行犯過
失傷害罪，處有期徒刑參月，如易科罰金，以新臺幣壹仟元折算
壹日。 
    犯罪事實
一、陳一誠於民國108年2月12日凌晨4時43分許，駕駛車牌號碼0
    00-0000號自用小客貨車，沿彰化縣員林市中山路2段由北往
    南方向行駛，行經員林市○○路0段○○○路設○○○○○號誌交岔路
    口之行人穿越道時，本應注意汽車行駛時，駕駛人應注意車
    前狀況，並隨時採取必要之安全措施，且行經閃光黃燈號誌
    交岔路口，應減速接近、小心通過，行經行人穿越道，遇有
    行人穿越道路時，應暫停讓行人先行通過，而依當時天候晴
    、夜間有照明、柏油路面乾燥、無缺陷、無障礙物及視距良
    好等客觀情形，並無不能注意之情事，竟疏未注意及此，未
    減速接近並暫停讓行人先行通過而貿然直行，適有行人周林
    雲卿於上開交岔路口由東往西方向徒步走在行人穿越道上，
    欲穿越員林市中山路2段，陳一誠見狀閃避不及，致其所駕
    駛之上開自用小客貨車撞及周林雲卿，使周林雲卿受有頭部
    外傷併蜘蛛膜下腔出血、頭皮撕裂傷及背部挫傷等傷害。陳
    一誠則於肇事後犯罪未被發覺前，向前往處理之員警自首，
    事後並接受裁判。
二、案經周林雲卿訴由臺灣彰化地方檢察署檢察官偵查起訴。
    理  由
一、證據能力
　　以下引用之供述證據及非供述證據，檢察官、被告陳一誠及
    其辯護人於本院審理中，均未爭執證據能力（參本院卷第52
    頁，卷宗代號詳附表所示），且本院審酌各該證據均非屬違
    法取得之證據，復經本院於審判期日就該等證據進行調查、
    辯論（參本院卷第117頁至第119頁），是以依法均得作為證
    據使用。
二、犯罪事實之認定
  ㈠訊據被告固不否認於108年2月12日凌晨4時43分許，駕駛車牌
    號碼000-0000號自用小客貨車，沿員林市中山路2段由北往
    南方向行駛，行經員林市○○路0段○○○路設○○○○○號誌交岔路
    口之行人穿越道時，撞及在上開交岔路口由東往西方向徒步
    走在行人穿越道上欲穿越員林市中山路2段之告訴人周林雲
    卿，致告訴人受有頭部外傷併蜘蛛膜下腔出血、頭皮撕裂傷
    及背部挫傷等傷害（其於最後一次審判期日不再爭執關於頭
    部外傷併蜘蛛膜下腔出血之傷害部分，參本院卷第116頁）
    ，於肇事後有向前往處理之員警自首等情，其雖不否認此部
    分之過失犯行，惟辯稱：起訴書所載告訴人輕度失智症部分
    與上開過失犯行並無關聯，且行經上開交岔路口有減速煞車
    云云。
  ㈡經查：
  ⒈被告於108年2月12日凌晨4時43分許，駕駛車牌號碼000-0000
    號自用小客貨車，沿員林市中山路2段由北往南方向行駛，
    行經員林市○○路0段○○○路設○○○○○號誌交岔路口之行人穿越
    道時，適有告訴人於上開交岔路口由東往西方向徒步走在行
    人穿越道上，欲穿越員林市中山路2段，被告所駕駛之上開
    自用小客貨車撞及告訴人，使告訴人受有頭部外傷併蜘蛛膜
    下腔出血、頭皮撕裂傷及背部挫傷等傷害一情，為被告所不
    否認（參Ａ卷第11頁至第14頁、第55頁至第57頁、第83頁至
    第84頁、Ｂ卷第19頁至第21頁、第137頁至第139頁、本院卷
    第120頁至第121頁），核與證人即告訴人於警詢中所述關於
    雙方行駛動線、現場道路之客觀狀態、遭撞擊之部位，及遭
    被告所駕駛之前開自小客貨車撞擊處所等情形大抵合致（參
    Ａ卷第15頁至第17頁）；復有道路交通事故現場圖、道路交
    通事故調查報告表㈠、㈡-1、事故現場與車損照片、車輛詳細
    資料報表（牌照號碼：AJT-7378號自用小客貨車）、證號查
    詢汽車駕駛人（姓名：陳一誠，駕照種類：普小）、彰化基
    督教醫療財團法人員林基督教醫院（下稱員林基督教醫院）
    診斷書（姓名：周林雲卿）、108年12月9日一○八員基院字
    第1081200019號函暨檢附之病歷摘要表、員林基督教醫院心
    理衡鑑檢查報告（姓名：周林雲卿）、衛生福利部中央健康
    保險署109年6月29日健保中字第1094091048號函暨檢附之門
    、住診申報紀錄、員林基督教醫院109年8月7日一○九員基院
    字第1090800023號函暨檢附之病歷摘要表、元莊診所110年3
    月16日回函暨檢附之門診病歷、員林基督教醫院110年3月23
    日一一○員基院字第1100300044號函暨檢附之病歷摘要表等
    件在卷可佐（參Ａ卷第21頁至第25頁、Ｂ卷第29頁、Ａ卷第29
    頁至第31頁、第37頁、第39頁、第19頁、第63頁、第73頁至
    第79頁、Ｂ卷第31頁至第35頁、第37頁至第109頁、第117頁
    至第121頁、本院卷第75頁至第87頁、第89頁至第95頁），
    此部分事實足為認定。
  ⒉被告雖於本院審理中辯稱：經過上開路口有減速慢行，看到
    踩煞車的時候，已經來不及云云。然被告對於行經上開交岔
    路口時並未減速慢行一節，於偵查中是認明確（參Ａ卷第56
    頁至第57頁、Ｂ卷第20頁、第138頁），甚而於第一次審理期
    日亦為相同之陳述（參本院卷第51頁）。而被告於偵查迄第
    一次審理期日就未減速慢行一節，均未為爭執，迄於本院最
    後一次審理中突為翻異前詞否認原供，其辯詞之真實性已足
    令人生疑。再參之被告於偵查中所述，過程尚無任何不正取
    供情事，且其偵查時之供述，不僅距離案發時間較近，亦尚
    未受其他因素干擾或影響，自較其嗣後於本院審理時，已隔
    相當時日，且承受案件進入訴訟程序後，外界多方壓力並因
    和解未成即將面臨不利益下所為之陳述，更為真實可信。
　　而被告自承：當時凌晨4點多，沒有開很快，燈光昏暗，只
    有1家早餐店等語（參Ａ卷第56頁、Ｂ卷第20頁），則依上開
    時地之客觀情形，被告於經過閃光黃燈之交岔路口時，更應
    注意車前狀況，採取必要之安全措施，並減速慢行、小心通
    過，以避免事故發生；又觀之現場道路型態係三岔路，並無
    障礙物而號誌正常運作，被告所駕駛之自小客貨車於發生碰
    撞後之靜止位置已經超越靜止線，停止在行人穿越道上一情
    ，有上開道路交通事故現場圖及道路交通事故調查報告表㈠
    、㈡-1可佐。是以現場之路況，倘被告於車速不快又能減速
    慢行之情況下，當有餘裕可以避免本案事故發生。因此，被
    告於本案偵查及第一次審理期日對於在上開時、地，並未減
    速慢行一情所為供述，與事實相符，而足採信。互參上開各
    情，足可認定被告所駕駛之前開自用小客貨車於行經上開交
    岔路口時，並未注意車前狀況，未減速慢行，亦未注意該交
    岔路口行人穿越道上行人之行進動線與動態，看清確無其他
    行人通過該行人穿越道或遇有行人穿越道路時，暫停讓行人
    先行通過之情形下，方可繼續直行通過該路口，未注意及此
    ，且於該路口寬敞並無任何屏障物，視距及空間之客觀情狀
    均足以因應車前之狀況，仍疏未注意，旋即逕行通過該路口
    ，致其所駕駛之前開自用小客貨車前方（前保險桿）碰撞告
    訴人身體右側倒地，而有上述車損及靜止位置之情狀，告訴
    人因此而受有頭部外傷併蜘蛛膜下腔出血、頭皮撕裂傷及背
    部挫傷等傷害，被告因之而有過失之事實。
  ⒊再按汽車行駛時，駕駛人應注意車前狀況，並隨時採取必要
    之安全措施；汽車行駛至交岔路口，其行進、轉彎，應遵守
    燈光號誌；汽車行近行人穿越道，遇有行人穿越、攜帶白手
    杖或導盲犬之視覺功能障礙者時，無論有無交通指揮人員指
    揮或號誌指示，均應暫停讓行人、視覺功能障礙者先行通過
　　。道路交通安全規則第94條第3項、第102條第1項第1款、第
    103條第2項分別有明文。又閃光黃燈表示「警告」，車輛應
    減速接近，注意安全，小心通過。道路交通標誌標線第211
    條第1項第1款亦規定甚明。又交通狀況動輒因現場、車輛及
    其他因素而千變萬化，駕駛人仍應依循相關規定之立法精神
    與社會一般通念所形成之客觀標準，盡其注意義務。而交通
    肇事之雙方如有任何一方採取有效之避碰措施，即不致於發
    生，且因其事故多在瞬間發生，除少數例外情形，一般而言
    均係在雙方乍見而不及採取必要措施，或雖立即採取必要之
    措施然仍不及有效停車或閃避之狀況下發生，故道路交通事
    故過失原因認定，並非在於發生碰撞之時係由何造衝撞另一
    造，而係在於駕駛人之駕駛行為有無違反應盡之注意義務，
    其認定基礎則在於駕駛動線、現場相關情狀與路權優先順序
    等因素。查該交岔路口現場情形，乃平坦寬敞之處所，並無
    任何障礙物等情，此有上開道路交通事故現場圖在卷足憑，
    已如前述。再以交岔路口係二以上不同行車方向車輛動線交
    會之處，其危險性較一般路段為高，是駕駛人基於上述危險
    性之認識，復以前開交岔路口之情狀，及當時為夜間時分，
    被告尤應特為提高警覺、注意車前狀況，減速慢行，作隨時
    有效煞車之準備，以因應緊急情況之發生；乃被告疏於注意
    及此，於行近交岔路口時仍未減速、注意車前狀況，即貿然
    直行，已足認其駕駛行為有所疏懈。酌之，告訴人步行之方
    向，在被告行進之左前方，被告當無不能注意之情形，且依
    附卷之交通事故調查報告表所載及現場照片所示，肇事時路
    面係柏油鋪面且無缺陷及障礙物，並無不能為上開注意之情
    形，足見其並未依前述規定以隨時採取必要之安全措施，顯
    然其有過失之情。於偵查中經檢察官將本案送請交通部公路
    總局臺中區監理所彰化縣區車輛行車事故鑑定會鑑定，鑑定
    意見為：被告駕駛自用小客貨車，夜晚行經閃光黃燈號誌交
    岔路口，未注意車前狀況，撞及行人穿越道上穿越道路之行
    人，為肇事原因；告訴人無肇事因素等情，亦同此見解，有
    該所109年8月31日彰鑑字第1090203781號函暨檢附之彰化縣
    區車輛行車事故鑑定會彰化縣區0000000案鑑定意見書可稽
    （參Ｂ卷第123頁至第129頁）。
　⒋又告訴人因本案車禍受有頭部外傷併蜘蛛膜下腔出血、頭皮
    撕裂傷及背部挫傷等傷害，有上開員林基督教醫院診斷書可
    證。告訴人於108年2月12日上午5時20分許，於該院急診就
    醫，頭皮撕裂傷約3公分，縫合3針，上午5時36分許，作頭
    部電腦斷層掃瞄，顯示左側大腦輕微蜘蛛網膜下出血及左側
    大腦陳舊性損傷跡象，無頭部神經外科緊急處置之適應症，
    故留院觀察。期間曾加安排胸部..Ｘ光檢查，但無新損傷的
    發現，至下午1時10分許，症狀較改善，離院，並安排後續
    門診追蹤。依據108年2月12日車禍時所照之CT報告，有左額
    葉蜘蛛膜下腔出血之報告，故開立相關之診斷書等情，亦有
    員林基督教醫院110年3月23日一一○員基院字第1100300044
    號函檢送之病歷摘要表可佐（參本院卷第89頁至第93頁）。
    是以，被告之過失行為與告訴人上開傷害間，核具相當因果
    關係，被告自應負過失傷害罪責。
　⒌另以，起訴書雖記載告訴人於上開時地，發生車禍後受有輕
    度失智症之傷害，而認為本案車禍與告訴人輕度失智症應有
    因果關係等語。然而：
  ⑴按所謂因果關係，乃指行為與結果間所存在之客觀相當因果
    關係而言，即依經驗法則，綜合行為當時所存在之一切事實
    ，為客觀之事後審查，認為在一般情形下，有此環境，有此
    行為之同一條件，均可發生同一之結果者，則該條件即為發
    生結果之相當條件，行為與結果間乃有因果關係。反之若在
    一般情形下，有此同一之條件存在，而依客觀之觀察，認為
    不必皆發生此結果者，則該條件與結果並不相當，不過為偶
    然之事實而已，其行為與結果間自無因果關係可言（最高法
    院69年度臺上字第2090號、76年度臺上字第192號判決意旨
    參照）。換言之，行為人行為與結果之發生有無相當因果關
    係，應就行為當時所存在之一切事實為客觀之事後審查，此
    即我國實務及多數學者所採取之所謂「相當因果關係理論」
    。而在判斷是否相當時，立基於條件因果關係的判斷，也應
    先判斷是否有所謂「因果關係超越」之情形，亦即每個條件
    必須自始繼續作用至結果發生，始得作為結果之原因，假若
    第一個條件（原因）尚未對於結果發生作用，或發生作用前
    ，因有另外其他條件（原因）的介入，而迅速單獨地造成具
    體結果，此其後介入之獨立條件（原因）與具體的結果形成
    間，具有「超越之因果關係」，使得第一個條件（原因）與
    最終結果間欠缺因果關係。亦即，最終結果因為係其他原因
    所獨立造成者，而有超越之因果，在客觀上無法歸責予形成
    第一個條件（原因）的行為人。
  ⑵經查，上開時、地，被告所駕駛之自小客貨車，撞及告訴人
    ，致告訴人受有頭部外傷併蜘蛛膜下腔出血、頭皮撕裂傷及
    背部挫傷等傷害，業經本院認定如前。而告訴人於109年1月
    22日即本案車禍後，前往員林基督教醫院身心科就診等情，
    固有該院109年8月7日一○九員基院字第1090800023號函檢送
    之病歷摘要表可佐（參Ｂ卷第117頁至第121頁）。然經本院
    就員林基督教醫院上開病歷摘要之記載函詢該院，該院函覆
    （略以）：失智症原因多種，很難說是交通事故造成等語，
    有該院110年3月23日一一○員基院字第1100300044號函檢送
    之神經科病歷摘要表可佐（參本院卷第89頁、第95頁）。因
    此，無法證明告訴人上述輕度失智症與被告過失造成之車禍
    直接相關，換言之，不能排除告訴人係因其他情狀此一後發
    或是之前即已存在的獨立原因造成輕度失智症，而與本案車
    禍並無相當因果關係可言。
　㈢綜上所述，本件事證已臻明確，被告如犯罪事實欄一所載之
    犯罪事實已堪認定，應予依法論科。
三、論罪科刑
  ㈠被告行為後，刑法第284條業於108年5月29日經總統公布修正
    ，並自同年5月31日起生效。修正後之規定將修正前普通過
    失罪名法定刑予以提高，經比較新舊法後，修正後之規定並
    未較有利於被告，應依刑法第2條第1項前段規定，適用修正
    前刑法第284條第1項之規定。
  ㈡核被告所為，係犯道路交通管理處罰條例第86條第1項、修正
    前刑法第284條第1項前段之汽車駕駛人行經行人穿越道不依
    規定讓行人優先通行之過失傷害罪。並應依道路交通管理處
    罰條例第86條第1項之規定加重其刑。被告於肇事後，在未
    被有偵查權之公務員或機關發覺前，向前往現場處理之員警
    自首坦承犯行，進而接受裁判，有彰化縣警察局道路交通事
    故肇事人自首情形紀錄表可佐（參Ａ卷第33頁），被告對於
    尚未發覺之犯罪既有自首並已經接受裁判，依刑法第62條前
    段之規定，減輕其刑。
  ㈢爰審酌被告自陳：高中畢業之智識程度，已婚，育有2名子女
    ，分別5歲、4歲，其為泥作工人，月收入約新臺幣2萬3千元
    至2萬5千元不等，父母親健在無工作，分別68歲、70歲，其
    與妻、子女及父母均同住兄長家中等家庭生活狀況，其過失
    行為造成告訴人受有前開傷害，已如前述，被告雖表示願與
    告訴人和解，然因告訴人認為告訴人之輕度失智症與本案車
    禍有關，而迄今雙方仍未能就本案車禍損害賠償部分達成民
    事和解，及其車禍過失情節之輕重等一切情狀，核情量處如
    主文所示之刑，併諭知易科罰金之折算標準。
據上論斷，應依刑事訴訟法第299條第1項前段、道路交通管理處
罰條例第86條第1 項，刑法第2條第1項前段、第11條前段、修正
前刑法第284條第1項前段、第62條前段、第41條第1項前段，刑
法施行法第1條之1第1項、第2項前段，判決如主文。
本案經檢察官林芬芳提起公訴，檢察官林佳裕到庭執行職務。
中　　華　　民　　國　　110 　年　　5 　　月　　19　　日
                    刑事第六庭  法  官  呂美玲
以上正本證明與原本無異。
如不服本判決應於收受判決後20日內向本院提出上訴書狀，並應
敘述具體理由。其未敘述上訴理由者，應於上訴期間屆滿後20日
內向本院補提理由書(均須按他造當事人之人數附繕本)「切勿逕
送上級法院」。
告訴人或被害人對於判決如有不服具備理由請求檢察官上訴者，
其上訴期間之計算係以檢察官收受判決正本之日期為準。
中　　華　　民　　國　　110 　年　　5 　　月　　19　　日
                                書記官  陳亭竹
論罪科刑附錄法條：
修正前刑法第284條第1項
因過失傷害人者，處6月以下有期徒刑、拘役或5百元以下罰金，
致重傷者，處1年以下有期徒刑、拘役或5百元以下罰金。
附表:卷宗代號對照表
編號 卷宗名稱 代號 1 臺灣彰化地方檢察署108年度偵字第11156號偵查卷 Ａ卷 2 臺灣彰化地方檢察署109年度調偵字第180號偵查卷 Ｂ卷 3 本院110年度交易字第1號卷 本院卷